臺北高等行政法院判決
　　　　　　　　　　　　　　　　　　 95年度訴字第3034號
　　　　　　　　　　　　　　　.
原　　　告　甲○○
被　　　告　國防部陸軍司令部
代　表　人　趙世璋（司令）
訴訟代理人　丙○○
　　　　　　乙○○
上列當事人間因級俸事件，原告不服國防部中華民國95年8 月8
日95年決字第102 號訴願決定，提起行政訴訟。本院判決如下：
　　主  文
原告之訴駁回。
訴訟費用由原告負擔。
　　事  實
一、事實概要：原告以其應陸軍訓練司令部招生，於38年3 月間
    來台，編入入伍生總隊第1 團第7 連，隨後考入陸軍軍官學
    校就讀，於40年3 月1 日畢業任官，60年8 月1 日退伍，退
    伍後就任公職，於83年脫離公職，為支領退休俸人員，士官
    年資共計2 年為由，向被告申請更正士官年資及退伍俸級，
    經陸軍總司令部（按：已於95年2 月17日改稱為國防部陸軍
    司令部，即被告前身）人事署於83年7 月8 日以(83)烘建字
    第09836 號簡便行文表函覆略以「台端於60年8 月1 日以少
    校『本俸1級 』輔導就業退伍，按歷年國軍俸級換敘對照表
    ，62年7 月4 日起轉換為『少校功1 加2 』，69年7 月1 日
    再轉換現行級俸為『少校8 級』並無違誤。」等語，原告不
    服，復多次申請重核退伍俸級，亦均經以同一理由函覆在案
    。迨94年8 月9 日，國防部陸軍總司令部以鄭樸字第094001
    5407號書函否准原告更正士官年資及退伍俸級之申請，原告
    不服，提起訴願，國防部於95年2 月14日以95年決字第014
    號訴願決定駁回關於士官年資更正部分之訴願；撤銷關於退
    伍俸級部分之原處分，由原處分機關於收受決定書之次日起
    2 個月內，另為適法之處分。嗣經被告重核結果，仍於95年
    4 月19日以鄭樸字第0950007019號函（以下簡稱被告95年4
    月19日函）否准原告更正退伍俸級之申請。原告猶不服，提
    起訴願，亦遭決定駁回，遂向本院提起行政訴訟。
二、兩造聲明：
  (一)原告聲明：
    1.訴願決定及原處分（95年4 月19日函）均撤銷。
    2.被告應核定原告之俸級為少校功俸1級。
    3.訴訟費用由被告負擔。
　(二)被告聲明：
    1.駁回原告之訴。
    2.訴訟費用由原告負擔。
三、兩造爭點：被告以原告雖於58年1 月1 日晉任少校即經核定
              少校本俸1 級（本俸之最高級），惟於60年8 月
              1 日退伍時，其少校停年尚未達到4 年，無法晉
              任年功俸等級為由，予以否准原告核定退伍俸級
              為少校功俸之請求，所為處分有無違誤？
　(一)原告主張之理由：
    1.查原告於56年1 月1 日即經核定「上尉功俸1 級」，行政
      院於55年4 月28日以55人字第3060號令核准，56年1 月1
      日起實施之「國軍軍官俸級劃分及晉支實施辦法」（以下
      簡稱晉支實施辦法）第5 條規定「各階軍官之晉任，不受
      俸級限制，新晉軍官原已晉支原階年功俸者，應換敘同俸
      額之本俸級後，再依第3 條第4 條之規定，辦理爾後之晉
      支。」，原告於58年1 月1 日晉升少校，應晉支為少校本
      俸1 級，故被告將新晉誤解為初任，多次解釋原告當由本
      俸3 級起支，實屬錯誤。再者，原告58年度考績為甲上，
      依晉支實施辦法第3 條規定，校官在85分以上得1 次晉支
      2 級，而59 年1月1 日當以58年考績為依據，故是年應晉
      支少校功俸2級 ，原告於59年12月31日獲頒忠勤勳章，依
      該條規定，亦得晉支2 級。準此，原告之俸級已逾晉支實
      施辦法第4 條之規定，至年功俸1 級為止，故原告於60年
      1 月1 日當晉支少校功俸1 級。
    2.次查晉支實施辦法於40年前即已施行，現行單位審理人員
      並不熟諳相關內容及精意，茲說明如下：
      晉支實施辦法之建立係對勤奮服務之軍官，若其一年中
        並無過失，均可增加俸級1 至2 級，此觀該辦法第3 條
        規定即明。
      被告一再辯稱原告當為少校3 級起支俸級，未審視晉支
        實施辦法第5 條之規定，幸經國防部訴願委員會以95年
        決字第102 號訴願決定予以更正，明示略以「訴願人於
        58年1 月1 日晉任少校時之級俸應為少校本俸1 級無誤
        」云云，故原告以少校本俸1級晉支俸級應無違誤。
      國防部訴願委員會誤認依晉支實施辦法第7 條規定，非
        停年若干，不得晉支功俸。惟該條係規定以現役軍官已
        服役之年限作為1 次劃分俸級之標準，並非為軍官條例
        受停年限制。
    3.又兵籍表未見原告59年度考績，依照慣例，當年如無考績
      ，須敘明事由，故推斷係因承辦人員疏於登錄所致。經查
      ：
      48年無考績紀錄係因原告服務空軍預備學校，於48年9
        月1 日調回陸軍，回陸軍不及半年（僅4 個月），現職
        單位依法不予考評，空軍預校亦未將資料送出所致。
      原告自49年起至58年止之考績均為甲等。
      原告58年1 月1 日晉升少校，至60年8 月1 日退伍，並
        未調離單位，當有考績，惟主管未予登錄。
      兵籍表第33項「懲罰」欄所載係原告於45年前服務空軍
        預校期間所受之記過、警告處分，原告於46年至60年間
        並未受任何處分。
      原告服軍職期間具有相當事蹟，此觀兵籍表中之記功嘉
        獎紀錄表即明，該表最後紀錄原告於軍官團59年度政治
        教材心得第一，此於50年代對原告之考核具有影響。
      原告於59年12月31日獲頒忠勤勳章，因承辦單位將之登
        記為60年2 月3 日而不辦理晉支俸級，但並不影響原告
        應晉支少校功俸1 級之俸級訴求。
    4.再查原告於58年1 月1 日起至60年8 月1 日止繼續於軍團
      服役，並有優良成績，60年4 月間應考試院乙等教育行政
      考試及格，遂於60年8 月1 日奉准退伍，退伍時依法保留
      軍中退伍給付。嗣原告於83年8 月1 日自公職退休，依法
      申請軍職退伍給付，被告於83年8 月15日以烘建字第1168
      3 號函核定之退休俸證明冊「士兵」欄為空白，並於附註
      欄登錄「二、查錢員於58年1 月1 日晉任少校本俸3 級，
      60年1 月1 日晉支少校本俸1 級並無誤。」字樣，經原告
      多次向被告陳情，被告以各種理由推託且不承認錯誤。第
      查個人之權益當以原始證件為憑，不能僅以登錄日期為據
      ，實乃當然之理。國防部訴願委員會將原告獲頒忠勤勳章
      日期登載為60年2 月3 日，復引用晉支實施辦法第3 條規
      定，卻未審視第4 、5 條規定，實屬斷取，亦與所為95年
      決字第102 號訴願決定所示「訴願人於58年1 月1 日晉任
      少校時之級俸應為少校本俸1 級無誤」相牴觸。
    5.綜上所述，原告於58年1 月1 日晉任少校即為本俸1 級，
      因58年1 月1 日至60年8 月1 日具有繼續服役2 年半以上
      之軍職，故應晉支為少校功俸1 級，被告認原告當為少校
      本俸3 級，實有違誤，原處分應予撤銷。
　(二)被告答辯之理由：
    1.查被告存管退除檔案列記原告於60年8 月1 日輔導就業退
      伍，階級為少校本俸1 級，服務年資為軍官20年5 月，士
      官補助費以1 年6 月計，83年8 月1 日脫離就業改支退休
      俸82% 。依原告退伍時適用之「國軍官兵薪餉給與表」，
      「上尉功俸1 級」支領俸額為新台幣（下同）900 元，與
      二軍團司令部57年12月20日人令（俸）字第014 號令「上
      尉年功俸1 級」換敘「少校本俸1 級」，其俸額亦為900
      元，故原告於58 年1月1 日晉任少校時之俸級為少校本俸
      1 級，應無訛誤。
    2.次查晉支實施辦法第3 條第1 項規定，各階軍官自初任敘
      任或晉任生效之日，起支本俸3 級俸，爾後本階年資每屆
      滿1年 ，且年度考績績分校官在75分以上者晉升1 級，至
      本俸1級 俸為止，其年度考績績分校官在85分以上或在最
      近1 年內獲頒軍種獎章以上獎勵者，得1 次晉支2 級；同
      辦法第4條 第1 項規定，已晉支本俸最高級之各階軍官，
      其本階停年屆滿，仍未晉任上街，且合於規定標準者，得
      按年晉支年功俸，至年功俸1 級為止；同辦法第7 條第1
      項明定，該辦法公布施行前之現役軍官，依本階年資1 次
      劃分俸級，將官由各總部，校尉官由人事權責單位核定發
      布軍官俸級劃分名冊，送財務收支機構，並呈報上級備查
      ，其中上尉至中將軍官之劃分辦法為：(1)未滿1 年，之本
      俸3 級。(2)滿1 年至未滿2 年，支本俸2 級。(3)滿2 年至
      未滿4 年，支本俸1級 。(4)滿4 年至未滿5 年，支年功俸
      3 級。(5)滿5 年至未滿6年 ，支年功俸2 級。(6)滿6 年至
      未滿7 年，支年功俸1 級。本件原告主張其於59年12月31
      日即獲頒忠勤勳章，雖遲至60年2 月3 日始頒發，仍屬59
      年度內獲頒，應依晉支實施辦法第3 條第1 項後段之規定
      ，1 次晉支2 級等語。惟查原告58年1 月1 日晉任少校時
      之級俸為少校本俸1 級，依晉支實施辦法第7 條第1 項規
      定，滿2 年至未滿4 年，支本俸1 級，基此，原告退伍當
      時之少校軍官停年為4 年。換言之，依晉支實施辦法第4
      條第1 項規定，原告需任少校職務滿4 年（即停年屆滿）
      後，始可晉支年功俸，原告雖於58年1 月1 日晉任少校即
      經核定少校本俸1 級（本俸之最高級），惟因其於60年8
      月1 日退伍，少校停年尚未達到4 年，故無法晉任年功俸
      等級，自不因受忠勤勳章而有不同。
    3.又二軍團司令部57年12月20日人令（俸）字第014 號令所
      示上尉年功俸1 級換敘少校本俸1 級人員名冊內，與原告
      相同於60年退伍且階級亦為少校者計3 員，包括訴外人潘
      農、陸振欽及曾力群等退伍俸級亦為「少校8 級」，並無
      訛誤。另被告多次函請原告提供58年至60年俸級晉支人令
      影本，俾供辦理復審級俸事宜，惟原告迄今仍無法舉證級
      俸晉支人令，故被告予以否准更正俸級，並無違失。綜上
      所述，原處分並無違誤，自應予以維持。
　　理  由
一、本件起訴時被告之代表人為胡鎮埔，嗣於本件訴訟程序進行
    中變更為趙世璋，茲由其聲明承受訴訟，核無不合，應予准
    許，合先敘明。
二、按「各階軍官自初任敘任或晉任生效之日，起支本俸3 級俸
    ，爾後本階年資每屆滿1 年，且年度考績績分將官在80分以
    上，校官在75分以上，尉官在70分以上者晉支1 級，至本俸
    1 級俸為止，其年度考績績分將官在90分以上，校官在85分
    以上，尉官在80分以上或在最近1 年內獲頒軍種獎章以上獎
    勵者，得1 次晉支2 級。」、「已晉支本俸最高級之各階軍
    官，其本階停年屆滿，仍未晉任上階，且合於規定標準者，
    得按年晉支年功俸，至年功俸1 級為止。」、「各階軍官之
    晉任，不受俸級限制，新晉軍官原已晉支原階年功俸者，應
    換敘同俸額之本俸級後，再依第3 條第4 條之規定，辦理爾
    後之晉支。」、「本俸及年功俸之晉支均於每年1 月1 日辦
    理1 次，由人事權責單位核定發布軍官及俸晉支名冊，函送
    財務收支機構，以憑發放俸給。」、「本辦法公布施行前之
    現役軍官，依本階年資1 次劃分俸級，將官由各總部，校尉
    官由人事權責單位核定發布軍官俸級劃分名冊，送財務收支
    機構，並呈報上級備查，其劃分辦法如左：．．．二、上尉
    至中將：(1)未滿1 年，之本俸3 級。(2)滿1 年至未滿2 年，
    支本俸2 級。(3)滿2 年至未滿4 年，支本俸1 級。(4)滿4 年
    至未滿5 年，支年功俸3 級。(5)滿5 年至未滿6 年，支年功
    俸2 級。(6)滿6 年至未滿7 年，支年功俸1 級。」，晉支實
    施辦法第3 條第1 項、第4條 第1 項、第5 條、第6 條、第
    7 條第1 項第2 款分別定有明文。
三、次按當事人主張事實，須負舉證責任，倘其所提出之證據，
    不足為主張事實之證明，自不能認其主張之事實為真實。行
    政法院（現改制為最高行政法院）39年判字第2 號著有判例
    。本件原告向被告申請更正士官年資及退伍俸級，經陸軍總
    司令部人事署於83年7 月8 日以（83）烘建字第09836 號簡
    便行文表函覆略以其級俸核定並無違誤等語，嗣原告復多次
    申請重核退伍俸級，亦均經以同一理由函覆在案。迨94年8
    月9日 ，國防部陸軍總司令部以鄭樸字第0940015407號書函
    否准原告更正士官年資及退伍俸級之申請，原告不服，提起
    訴願，國防部於95年2 月14日以95年決字第014 號訴願決定
    駁回關於士官年資更正部分之訴願；撤銷關於退伍俸級部分
    之原處分，由原處分機關於收受決定書之次日起2 個月內，
    另為適法之處分。嗣經被告重核結果，仍以被告95年4 月19
    日函否准原告更正退伍俸級之申請。原告猶不服，提起訴願
    ，亦遭決定駁回，遂向本院提起行政訴訟，並主張其於58年
    1 月1 日晉任少校即為本俸1 級，因58年1 月1 日至60年8
    月1 日具有繼續服役2 年半以上之軍職，故應晉支為少校功
    俸1 級，被告認原告為少校本俸3 級，實有違誤，原處分自
    應予以撤銷等語。經查原告固於58年1 月1 日晉任少校即本
    俸1 級，且迄60年8 月1 日退伍前亦有服役2 年餘之事實，
    然依晉支實施辦法第4條 第1 項、第7 條第1 項第2 款規定
    ，晉任少校後需滿4 年始可晉升支領年功俸3 級，此由原告
    名列陸軍第二軍團司令部57年12月20日人令（俸）字第014
    號令六、上尉年功俸一級換敘少校本俸一級二十四員名單中
    即知，是被告以原告58年晉升少校迄60年8 月1 日退伍時尚
    未滿4 年，退伍時之位階為少校本俸1 級，徵諸上開法條規
    定，即無不合。至原告主張其58年度考績為甲上，並於59年
    12月31日獲頒忠勤勳章，依規定均得晉支2 級，是其於60年
    1 月1 日自當晉支少校功俸1 級一節。經查被告依國防部95
    年2 月14日95年決字第014 號訴願決定書意旨所示，就撤銷
    退伍俸級部分有關原告59-60 年考績資料及所頒忠勤勳章予
    以查證結果，被告於95年3 月10日以鄭樸字第0950004047號
    書函請原告提供其58至60年俸級晉支人令影本，原告以95年
    4 月7 日書函稱事隔36年，個人當無法存有上開資料等語，
    有上揭書函影本2 份在卷足佐，第以苟原告所稱其確領有忠
    勤勳章等節屬實，自該等事實之存在攸關原告退伍俸級之核
    定之點觀之，原告本應予以妥善保存始符常情，且原告係於
    60年8 月1 日以少校『本俸1 級』輔導就業退伍，為原告於
    退伍之際即已得知，衡之常情，果其退伍位階核定有誤，按
    理當於其時有聲明異議或不服之舉，豈有於83年離開公職後
    始不服之理，自難信為實在，況原告空言主張，迄未提出任
    何積極證據加以證明，徵之前開判例，自難謂其已盡舉證責
    任，所言殊難採信。故被告以考績資料因年代久遠已不可考
    ，所能調到之原告兵籍表資料，其上雖記載服役各年度之考
    績，但仍無法窺得考績評定之理由，尚難遽認原告所言屬實
    ，遂仍予以否准原告更正退伍俸級為「少校9 級」之申請，
    自非無憑。從而本件被告以原告雖於58年1 月1 日晉任少校
    即經核定少校本俸1 級，惟於60年8 月1 日退伍時，其少校
    停年尚未達到4 年，無法晉任年功俸等級為由，而予以否准
    原告核定退伍俸級為少校功俸之請求，所為處分，揆諸首揭
    法條規定，並無違誤，訴願決定予以維持，亦無不合，原告
    徒執前詞，訴請撤銷，為無理由，應予駁回。至原告訴之聲
    明第2 項課予義務訴訟部分，因訴之駁回而失所附麗，亦應
    併予駁回。另兩造其餘之主張及陳述等，因與本件判決結果
    不生影響，爰不予一一指駁論究，併此述明。
據上論結，本件原告之訴為無理由，依行政訴訟法第98條第3 項
前段，判決如主文。
中　　華　　民　　國　　96　　年　　6　　 月　　20　　日
                          第七庭審判長法  官　李得灶
                                      法  官　林玫君
                                      法  官　林育如
上為正本係照原本作成。
如不服本判決，應於送達後20日內，向本院提出上訴狀並表明上
訴理由，如於本判決宣示後送達前提起上訴者，應於判決送達後
20日內補提上訴理由書（須按他造人數附繕本）。
中　　華　　民　　國　　96　　年　　6　　 月　　20　　日
　　　　　　　　　　　　　　　        書記官　蘇亞珍
